【裁判字號】    89,易緝,396
【裁判日期】    890919
【裁判案由】    詐欺
【裁判全文】
臺灣臺中地方法院刑事判決                        八十九年度易緝字第三九六號
    公  訴  人  臺灣臺中地方法院檢察署檢察官
    被      告  甲○○
右列被告因詐欺案件，經檢察官提起公訴（八十五年度偵字第一五八九六號），本院
判決如左：
    主  文
甲○○無罪。
    理  由
一、公訴意旨：被告甲○○與同案共犯丙○○（現改名為乙○○，另案由臺灣高等法
    院臺中分院審結）共同基於意圖為自己不法所有之概括犯意聯絡，由被告甲○○
    於民國八十二年十二月十日，向臺中市第二信用合作社北屯分社申請帳戶為一七
    八五之一號支票存款帳戶，並於八十三年一月二十日，向土地銀行北臺中分行申
    請帳戶為一一六四之六號之支票存款帳戶，再於不詳時間地點將上開支票簿交給
    丙○○。丙○○並自行偽造身分資料冒名向多家金融機構申請得多本支票簿，丙
    ○○並在國內各大報以「李明義」之名義刊登廣告，登載其以冒名申請之電話號
    碼，再經以無線電轉至丙○○位於臺中市○○街六十三巷十八號十一樓之五號住
    處，以規避取締，待有人與其聯絡後，再連續多次偽造虛偽簽名於支票上，以為
    發票人，並填上發票日，金額則有時自行填寫，有時由購買者填寫，再以每張支
    票六千元至八千元不等之價格販賣上述人頭支頭予不特定之多數人，迄至八十三
    年十二月二十八日止，丙○○所販賣或從其手中流出由他人販賣或持以行使之人
    頭支票張數高達三千九百十五張，金額達十三億零一百九十五萬餘元，因認被告
    甲○○係犯刑法第三百三十九條第一項之詐欺取財罪。
二、按犯罪事實應依證據認定之，無證據不得推定其犯罪事實，刑事訴訟法第一百五
    十四條定有明文。而刑事訴訟法上所謂認定犯罪事實之證據，係指足以認定被告
    確有犯罪行為之積極證據而言，該項證據自須適合於被告犯罪事實之認定，始得
    採為斷罪資料，最高法院二十九年上字第三一０五號著有判例。又認定犯罪事實
    所憑之證據，無論係直接證據或間接證據，其為訴訟上之證明，須於通常一般之
    人均不致有所懷疑，而得確信其為真實之程度者，始得據為有罪之認定，倘其證
    明尚未達到此一程度，而有合理之懷疑存在，復無其他調查途徑可尋，法院即應
    為無罪之判決，最高法院七十六年台上字第四九八六號著有判例。
三、公訴人認被告涉犯刑法第三百三十九條第一項詐欺取財罪，係以上開事實業據同
    案被告丙○○於前揭案件警訊及偵查中坦承不諱，復有如起訴書附表之開戶申請
    書及退票資料等附卷可稽，資為論據。訊據被告堅決否認有何販售人頭票之詐欺
    犯行，辯稱：伊不認識丙○○，也沒有把支票本拿給他用，他為何會有伊之支票
    來使用，伊亦不清楚，八十二年間伊在臺中市○○路開設「維雅五金行」，所以
    才會去申請臺中二信北屯分社、土地銀行北臺中分行的支票簿使用，八十三年間
    五金行的生意失敗倒閉，支票都被拒絕往來，伊就沒有再使用支票，倒閉前有向
    地下錢莊借錢，但是沒辦法還錢，伊就跑走躲債，支票簿放在店裡，事後伊再回
    到店裡去看，有些都西被搬走，有些東西被砸了，當時伊想說支票已經被拒絕往
    來，所以就沒有理他，後於八十五年間就到臺北工作等語。
四、經查：
（一）公訴人認被告涉有詐欺取財罪嫌，係以本案關係人丙○○之供述為主要依據，
      惟本院遍觀全卷，並無本案關係人丙○○具體指陳被告有共同犯意之聯絡、行
      為分擔，亦查無相關資料足資佐證被告確有詐欺之行為。本院再調閱關係人丙
      ○○涉案之八十三年度偵字第二一三一一號、八十四年度偵字第二四八三號、
      八十四年度偵字第三四三九號、八十四年度偵字第三五二八號等卷宗，亦查無
      關係人丙○○任何指陳被告有共同參與之詐欺取財之行為。本院依法傳喚、拘
      提關係人丙○○，因其未居於設籍地，亦無法命其到庭陳述，再經向監所查詢
      ，亦查無其在監、在押或戒治中之資料，是依卷內事證，並無直接證據證明其
      有與關係人丙○○共犯之行為。
（二）被告於八十三年一月二十日向土地銀行北臺中分行聲請支票使用，於八十三年
      四月十日（原函誤載為同年十二月十日，經與交易往來明細表核對後，應為同
      年四月十日之誤）開始退票，並於八十三年五月十三日列為拒絕往來戶等情，
      有土地銀行八十七年十一月四日北中存字第八七００二四一號函及其所附之交
      易往來明細表八紙附卷可稽。又被告於八十二年十二月十日向臺中第二信用合
      作社北屯分社聲請支票使用，於八十三年四月六日開始退票，並於八十三年五
      月十四日列為拒絕往來戶等情，有該社中市二信總字第二七七三號函及其所附
      之交易往來明細表九紙附卷可稽，然上開資料僅為證明被告有聲請支票、退票
      及被拒絕往來之事實，尚難僅憑被告名義之支票，即遽予認定其有公訴人所指
      之犯行。被告雖未能提出證據證明其所有支票遭人偷竊之事實，惟亦查無其他
      事證，足認被告與本案關係人丙○○有何相關連性，更遑論被告與本案關係人
      丙○○間有何犯意之聯絡及行為之分擔，被告之支票，雖經查獲，惟尚難據此
      即認定被告確有共同販售人頭票之犯行，然調閱相關證據，查證結果，亦無足
      資認定被告販售人頭票之犯行。
（三）證人陳貴貞於八十九年七月十八日本院審理時結證稱：「（與被告認識多久？
      ）約五、六年，我們是在臺北縣蘆洲鄉一家工廠的同事，認識一年後我們因為
      談的來，他就搬到我家裡住，之後就一直跟我住在一起，沒有離開過。」、「
      （被告在蘆洲工廠工作之前是從事何職？）我不清楚，但我聽說他在臺中生意
      失敗，才到臺北去工作，蘆洲工廠老闆跟他認識三十多年。」、「（被告與你
      認識期間有無使用過支票？）沒有。」等語，是依證人之證詞，可認被告係因
      生意失敗才至臺北縣工作，且被告若與關係人丙○○共犯，其獲利必然豐厚，
      亦無再至臺北縣之某工廠受僱他人之理，被告並無上開公訴人所指之犯行，堪
      可認定。
五、綜上所陳，被告所辯，尚堪採信，此外，復查無其他積極證據足資證明被告有何
    其他販售人頭票之詐欺犯行，其前揭犯罪應屬不能證明，揆諸首揭規定及判例意
    旨，爰為無罪判決之諭知。
據上論斷，應依刑事訴訟法第三百零一條第一項，判決如主文。
本案經檢察官陳幸敏到庭執行職務
中      華      民      國    八十九    年      九      月     十九     日
                                    臺灣臺中地方法院刑事第四庭
                                        法  官  楊  真  明
右正本證明與原本無異。
如不服本判決，應於判決送達後十日內向本院提出上訴狀，上訴於臺灣高等法院臺中
分院( 須附繕本 )。
                                        書記官
中      華      民      國    八十九    年      九      月     二十     日


司法院資訊處製作；財團法人民間司法改革基金會備份。
